臺灣雲林地方法院刑事裁定　　　　　　　　　　　　　　九十一年度自字第一九號
　　自　訴　人　甲○○
　　被　　　告　丙○○
　　被　　　告　丁○○
　　被　　　告　乙○○
右列被告等因偽造文書等案件，經自訴人提起自訴，本院裁定如左：
    主  文
自訴駁回。
    理  由
一、自訴意旨略以：自訴人甲○○銷售雛雞予丁○○所經營之長裕國際生物科技股份
    有限公司，嗣因丁○○所簽發臺灣省合作金庫民生分行（下稱合作金庫）帳號○
    五三二五七號長裕國際生物科技股份有限公司帳戶、發票日八十八年二月二十七
    日、面額新台幣（下同）六十三萬三千三百六十元之支票二紙均退票，嗣丁○○
    再命寶島興農畜產股份有限公司（下稱寶島興公司）之廠長即其子丙○○及寶島
    興公司總務乙○○持合作金庫上開帳戶、發票日八十八年六月十日、八十八年七
    月十日、面額三十四萬元、三十四萬三千元、由寶島興公司背書之支票二紙（下
    稱系爭支票二紙），至自訴人甲○○雲林縣斗南鎮○○○路九二號之住處換取上
    開退票之支票，然而經提示後上開新取得之二紙支票亦不獲兌現。詎被告丁○○
    於本院八十九年訴字第二二七號民事事件審理時，被告丁○○均否認上開二紙支
    票由寶島興公司背書，足見被告三人持上開偽造背書之支票詐得票款六十八萬三
    千元，因認被告三人共同涉犯刑法行使偽造私文書罪及詐欺罪。
二、按法院或受命法官於自訴案件第一次審判期日前訊問及調查結果，如認為案件有
    刑事訴訟法第二百五十二條至第二百五十四條之情形者，得以裁定駁回其自訴，
    同法第三百二十六條第三項定有明文。又告訴人（自訴人亦同）之告訴，係以使
    被告受刑事訴追為目的，是其陳述是否與事實相符，仍應調查其他證據以資審認
    ；且認定不利於被告之事實，須依積極證據，苟積極證據不足為不利於被告事實
    之認定時，即應為有利於被告之認定，更不必有何有利之證據，最高法院五十二
    年台上字第一三００號、三十年上字第八一六號分別著有判例，可資參照，合先
    說明。再按刑法第三百三十九條第一項之詐欺罪，以意圖為自己或第三人不法所
    有以詐術使人將本人或第三人之物交付為成立要件。而刑法第三百三十九條第二
    項之詐欺得利罪，除須施用詐術外，並以得財產上不法之利益，為其成立要件。
三、經查，自訴人認被告三人涉犯行使偽造文書及詐欺罪嫌，無非係以被告丁○○於
    本院八十九年訴字第二二七號民事事件審理時否認系爭支票二紙之背書為寶島興
    公司所為，及系爭支票二紙經提示後不獲兌現等情為其論據，並提出系爭支票影
    本及退票理由單各二紙附卷。訊據被告丙○○、乙○○堅決否認有何自訴人所指
    之犯行，辯稱：我們是受丁○○所託而向自訴人換票，取得系爭支票二紙時，支
    票上即有發票人章及背書章，我們再將支票帶到自訴人家中，確定金額後，由乙○○填載在支票上等語。按刑法規定之偽造文書係指形式上無製作權而冒名製作
    ，且實質上內容虛偽者不符，始謂之偽造。經查，本件自訴人既未提出任何證據
    證明系爭支票二紙之背書係被告丙○○、乙○○所為，且又自承系爭支票二紙之
    背書係寶島興公司之真正背書，則自訴人指訴之被告三人本為背書之製作權人一
    節，核與刑法偽造文書罪章所謂「偽造」行為之構成要件不符。且自訴人亦供承
    本件系爭支票二紙僅係用來換取先前未兌現之票據等語明確，足見被告三人並不
    另外因此取得票款，而被告丁○○除先前對自訴人所負之債務仍然存在外，尚負
    有此期間內之利息債務，亦未取得任何如緩期清償之不法利益，縱使被告丁○○
    屆期未履行系爭支票之債務，自訴人仍得行使民事方面之請求權，被告丁○○復
    未因託被告丙○○、乙○○交付自訴人系爭支票二紙而取得任何不法利益。綜上
    ，依自訴人指訴之情節，尚難認被告三人有何自訴人所指詐欺及偽造文書之犯行
    ，應認被告三人犯罪嫌疑尚屬不足，依照首開說明，本件自訴應予駁回。
據上論斷，應依刑事訴訟法第三百二十六條第三項、第二百五十二條第十款，裁定如
主文。
中      華      民      國      九十一      年      八    月    三十    日
                                        臺灣雲林地方法院刑事第二庭
                                            法  官  趙  思  芸
右正本證明與原本無異。
如不服本裁定，應於裁定送達後五日內向本院提出抗告狀。
                                            書記官  王  淑  美
中      華      民      國    九十一      年      八    月    三十    日
